【裁判字號】    88,訴,1598
【裁判日期】    890623
【裁判案由】    商標法
【裁判全文】
臺灣板橋地方法院刑事判決                        八十八年度訴字第一五九八號
    公  訴  人  臺灣板橋地方法院檢察署檢察官
    被      告  甲○○
    選任辯護人  陳凱聲
                黃子素
                張佳瑜
右列被告因違反商標法案件，經檢察官提起公訴（八十八年度偵字第一八三五六號）
及函請併辦（八十八年度偵字第一八三五四號），本院判決如左：
    主  文
甲○○連續幫助意圖欺騙他人，於同一商品，使用相同於他人註冊商標之圖樣，處有
期徒刑陸月，併科罰金新台幣拾萬元，有期徒刑如易科罰金，罰金如易服勞役，均以
參佰元（即新台幣玖佰元）折算壹日。
扣案如附表二、三、四所示之物均沒收。
    事  實
一、甲○○係設於臺北縣中和市○○路八十六號七樓之十六「東益企業社」之負責人
    ，知悉如附表一所示之商標圖樣分別係日商西雅企業股份有限公司（以下稱西雅
    公司）、日商新力電腦娛樂股份有限公司（下稱新力公司）、日商萬代股份有限
    公司（下稱萬代公司）所享有之商標圖樣（詳細之註冊號數及商標專用期間如附
    表一所示），指定使用於電腦、電腦程式之磁碟、磁帶等物品上，現仍在專用期
    間內，並知悉年籍不詳之廖姓成年男子未經西雅公司、新力公司、萬代公司之同
    意或授權，擅自使用前揭商標圖樣於仿冒西雅公司、新力公司、萬代公司之遊戲
    光碟片（即仿冒之遊戲光碟片透過電視遊樂器之執行，在電視畫面上會顯現前揭
    商標圖樣）及其包裝紙上，目的顯在意圖欺騙他人，竟基於幫助之概括犯意，自
    民國八十五年一月間起，以每片新台幣（下同）三元之代價，接受廖姓男子之委
    託，連續利用不知情之員工胡秀娟（民國六十二年十月十日生）、胡美麗（民國
    六十年六月二十一日生）（起訴書誤載胡逸菁亦有受僱包裝），在該企業社內，
    為該廖姓男子包裝前揭擅自使用西雅公司、新力公司、萬代公司商標圖樣之仿冒
    遊戲光碟片。嗣於八十五年七月二十一日下午五時三十分許，為警在上址查獲，
    並扣得如附表二、四所示之仿冒遊戲光碟片、其所有供犯罪所用之送貨單五Ｏ五
    張、帳冊一本、包裝紙八二一二張（詳如附表三所示）及監視器一組及燒烤機一
    台。
二、案經被害人西雅公司、新力公司及萬代公司訴由台北縣警察局中和分局報請台灣
    板橋地方法院檢察署檢察官偵查起訴及函請併辦。
    理  由
一、訊據被告甲○○雖坦承有幫忙廖姓男子包裝光碟片之事實，惟矢口否認有違反商
    標法之犯行，辯稱：不知係仿冒品，亦不知道包裝紙上有商標圖樣云云。經查：
    (一)右揭犯罪事實，業據告訴人西雅公司、新力公司、萬代公司之代理人於偵查、
      本院歷次審理及台灣高等法院審理時指訴綦詳，而西雅公司、新力公司、萬代
      公司享有如附表一所示之商標圖樣亦有商標註冊登記證四紙、經濟部智慧財產
      局八十九年五月十七日（八九）智商二六九字第八九００三五八０九號函一份
      附卷可稽。
    (二)又扣案附表二（一）編號六、（二）編號十、二五之遊戲光碟片，告訴代理人
      陳和貴律師、高烊輝律師、曾筱茜律師雖具狀陳報係仿冒ＳＥＧＡ及ＳＯＮＹ
      之遊戲光碟，惟萬代公司於偵查中所提出之告訴狀稱上開遊戲光碟係仿冒萬代
      公司之遊戲光碟，且附表二（一）編號六所示之光碟，經本院勘驗結果，其包
      裝紙上確有使用如附表一編號五所示萬代公司之商標圖樣，是應以萬代公司之
      告訴為可採。
    (三)扣案如附表二所示之遊戲光碟片透過電視遊樂器執行，在電視畫面上出現如附
      表一編號一、三、四、五所示之商標圖樣，而扣案之其中八十三張包裝紙有使
      用附表一編號二西雅公司之商標圖樣、附表二編號六之遊戲光碟片包裝紙有使
      用附表一編號五萬代公司之商標圖樣，附表四編號十二之遊戲光碟片包裝紙有
      使用附表一編號三、四之商標圖樣，業經本院勘驗屬實，有勘驗筆錄在卷可按
      （見本院八十六年度訴字第九九九號卷八十六年五月三十一日、同年六月十八
      日訊問筆錄，本院八十八年度訴字第一五九八號卷八十九年二月二十九日勘驗
      筆錄）。又被告於偵查中稱：「（問：磁碟片有無商標？）上面有遊戲的圖案
      ，包裝上也是遊戲圖案，但都沒有ＳＥＧＡ的標誌，當時對方說那算是音樂磁
      片，放出來也沒有影像，但警察查獲時有放出影像來」（見八十五年度偵字第
      一四二四九號卷第三六頁背面）、「（問：公司營運事項？）是負責一些遊樂
      器週邊設計」（見同卷第四八頁背面），既然被告有播放過扣案之遊戲光碟片
      ，且其所經營之企業社又係從事遊樂器之週邊設計，則其應知悉廖姓男子所委
      託其包裝之遊戲光碟，透過電視遊樂器執行，在電視畫面上會出現告訴人等之
      商標圖樣。又扣案之包裝紙可明顯看出係經塗改後再予印刷，而被告亦自陳不
      知廖姓男子之姓名、年籍資料，僅能以呼叫器與之聯絡，如廖姓男子係經遊戲
      光碟之公司委託包裝，而再委託被告包裝，則包裝紙上應不會有塗改痕跡，且
      廖姓男子也不會不敢留下姓名、住址以供與被告聯絡之用，是被告應可知悉所
      包裝者係仿冒之遊戲光碟。故被告所辯，顯係卸責之詞，不足採信。此外，並
      有如附表二至四所示之物扣案足憑，本件事證明確，被告犯行洵堪認定，自應
      依法論科。
二、核被告所為，係犯商標法第六十二條第一款之幫助犯。被告利用不知情之胡秀娟
    、胡逸菁包裝係間接正犯。被告先後多次犯行，均時間緊接，犯罪構成要件亦復
    相同，顯係基於概括犯意為之，皆應依連續犯之規定論以一罪並依法加重其刑。
    被告以一行為同時侵害告訴人等如附表一所示之商標圖樣，為想像競合犯，應從
    一重處斷。再公訴人雖漏未論及被告幫助使用附表一編號二商標圖樣之犯行，應
    與已起訴有罪部分為裁判上一罪，本院自應併予審究。又被告係幫助廖姓男子犯
    商標法第六十二條第一款之罪，爰依刑法第三十條第二項減輕其刑。爰審酌被告
    犯罪之動機、手段、目的、查獲仿冒光碟之數量、所生之危害，及犯後否認犯行
    ，飾詞狡辯，顯無悔意等一切情狀，量處如主文所示之刑，並諭知易科罰金、易
    服勞役之折算標準，以資懲儆。扣案如附表二、四所示仿冒商標圖樣之光碟片，
    應依商標法第六十四條之規定，不問屬於犯人與否均沒收之。另扣案如附表三所
    載之送貨單五Ｏ五張、帳冊一本、包裝紙八二一二張係犯罪所用之物，且分別係
    被告與正犯廖姓男子所有，業據被告供承無訛，併依刑法第三十八條第一項第二
    款之規定宣告沒收。至扣案被告所有之監視器一組及燒烤機一台，核與本件犯行
    無涉，自不得宣告沒收，附此敘明。
三、又移送併案之八十八年度偵字第一八三五四號案件，被告於警訊及偵查中均坦承
    係向一綽號麥克之男子購買仿冒光碟，要販賣他人，則其所為應係觸犯商標法第
    六十三條之罪，惟本件被告係受廖姓男子委託包裝仿冒光碟，二者犯罪構成要件
    及仿冒光碟之來源均不相同，尚難認被告受託包裝與販賣仿冒光碟間有方法結果
    之牽連關係，因無裁判上一罪關係，本院自無從併予審究，應退回地檢署，由檢
    察官另行偵辦。
據上論斷，應依刑事訴訟法第二百九十九條第一項前段，商標法第六十二條第一款、
第六十四條，刑法第十一條前段、第五十六條、第五十五條、第三十條第二項、第四
十一條、第四十二條第二項、第三十八條第一項第二款，罰金罰鍰提高標準條例第二
條，現行法規所定貨幣單位折算新台幣條例第二條，判決如主文。
本案經檢察官曾文鐘到庭執行職務
中      華      民      國    八十九    年      六      月    二十三    日
                                      臺灣板橋地方法院刑事第五庭
                                          法  官  李世華
右正本證明與原本無異。
如不服本判決，應於判決送達後十日內，向本院提出上訴狀。
                                          書記官  卓聖智
中      華      民      國    八十九    年      六      月    二十九    日
附錄本案所犯法條全文
商標法第六十二條
  意圖欺騙他人，有左列情事之一者，處三年以下有期徒刑、拘役或科或併科新台幣
  二十萬元以下罰金：
  一、於同一商品或同類商品，使用相同或近似於他人註冊商標之圖樣者。
  二、於有關同一商品或同類商品之廣告、標帖、說明書、價目表或其他文書，附加
      相同或近似於他人註冊商標圖樣而陳列或散布者。


司法院資訊處製作；財團法人民間司法改革基金會備份。
